【裁判字號】    97,訴,171
【裁判日期】    971002
【裁判案由】    清償借款
【裁判全文】
臺灣嘉義地方法院民事判決               97年度訴字第171號
原      告  甲○○
被      告  乙○○
                        9弄8.
訴訟代理人  盧奇南律師
上列當事人間清償借款事件，本院於民國97年9月18日言詞辯論
終結，判決如下：
    主  文
原告之訴及其假執行之聲請均駁回。
訴訟費用新台幣貳萬零捌佰元由原告負擔。
    事實及理由
一、原告起訴主張：被告於民國82年底向原告借款新台幣（下同
    ）2,000,000元，原告將1,980,000元電匯至被告設於合作金
    庫嘉義分行帳號0000000000000號帳戶。原告向被告請求返
    還借款，被告竟以「上開借款已借貸予訴外人鄭莉樺，不幸
    遭其倒債」為由拒絕給付。嗣經原告委託律師發函予被告催
    告還款，並於96年12月24日送達被告，被告迄未清償。為此
    ，爰依消費借貸之法律關係，提起本件訴訟，並聲明：(一)被
    告應給付原告2,000,000元，及自96年12月25日起至清償日
    止，按年息百分之5計算之利息。(二)訴訟費用由被告負擔；
    (三)原告願供擔保，請准宣告假執行。
二、被告則以：按當事人主張有利於己之事實者，就其事實有舉
    證之責，民事訴訟法第277條定有明文；又當事人主張有金
    錢借貸關係存在，須就其發生所須具備之特別要件即金錢之
    交付及借貸意思表示互相一致負舉證之責任，若僅證明有金
    錢之交付，未證明借貸意思表示互相一致者，尚不能認為有
    金錢借貸關係存在，最高法院81年度台上字第2372號判決意
    旨可資參照。經查，原告與被告原本係女婿及岳母關係，原
    告於82年10月間為賺取利息，主動向被告詢問將錢借予何人
    ，被告表示先後已出借6,000,000元予訴外人鄭雅丰（嗣更
    名為鄭莉樺），原告聽聞後，即表明願將其所有之2,000,00
    0元借予鄭雅丰，約定利息1分。原告乃扣除1個月利息20,00
    0元後，匯款1,980,000元給被告，由被告代為交付給訴外人
    鄭雅丰。詎鄭雅丰未幾即逃匿無蹤，至83年1月16日始出面
    和解，分別簽發86年1月31日到期，面額各為800,000元、2,
    000,000元、300,000元、700,000元、4,200,000元之本票，
    以資清償。是兩造間並無消費借貸關係，原告之請求為無理
    由。並聲明如主文所示。
三、本件依民事訴訟法第270條之1第1項第3款規定，整理並協議
    兩造不爭執事項暨簡化爭點為：
  (一)兩造不爭執之事項
    兩造原為岳母及女婿之關係，原告前於82年10月4日預扣20,
    000元利息後，電匯1,980,000元，至被告設於合作金庫商業
    銀行嘉義分行帳號0000000000000號帳戶內。
  (二)經兩造協議簡化之爭點
    兩造間前揭交付1,980,000元之事實，是否有消費借貸之合
    意？
四、本院得心證之理由：
  (一)按當事人主張有利於己之事實者，就其事實有舉證之責，民
    事訴訟法第277條定有明文；又當事人主張有金錢借貸關係
    存在，須就其發生所須具備之特別要件即金錢之交付及借貸
    意思表示互相一致負舉證之責任，若僅證明有金錢之交付，
    未證明借貸意思表示互相一致者，尚不能認為有金錢借貸關
    係存在，最高法院81年度台上字第2372號判決意旨可資參照
    。
  (二)經查，原告主張於82年10月間交付1,980,000元予被告之事
    實，有合作金庫商業銀行嘉義分行97年5月8日合金嘉營字第
    0970002199號函文檢附被告帳戶於82年10月4日收受電匯款
    項1,980,000元之傳票影本在卷可稽（詳本院卷第42、43頁
    ），且為被告所不爭執，堪信屬實。然被告否認向原告借款
    ，辯稱消費借貸關係存在於原告與訴外人鄭雅丰間，其僅係
    代為轉交借款等語。基此，原告既主張消費借貸關係存在於
    兩造之間，則原告必須就兩造間曾就借貸意思表示達成合致
    一事，負舉證責任。
  (三)經本院質之：對於兩造間有借貸契約存在，有何證據？原告
    僅稱：兩造當年係女婿及岳母的關係，親戚間的借貸少有簽
    立借據。原告將款項借給被告以後，被告如何借給訴外人鄭
    雅丰與原告無關。而且被告與訴外人鄭雅丰簽立和解契約之
    後，訴外人鄭雅丰及其配偶開立面額各2,000,000元的支票
    二張，受款人皆為被告並禁止背書轉讓，顯見鄭雅丰跟被告
    的債權債務關係與原告無關等語，並提出支票二張為證（詳
    本院卷第24頁）。然查，就兩造間存在消費借貸意思表示合
    致一事，原告無法提出書面或人證以實其說，則其主張係借
    款予被告等語，即難以憑採，況觀諸原告提出之二張支票，
    僅能證明訴外人鄭雅丰或其配偶劉慶輝曾開立支票予被告，
    但開立支票之原因關係實有多端，僅憑二紙支票之票面記載
    ，尚不足以認定開立支票係清償借貸債務。況被告與訴外人
    鄭雅丰或其配偶間，是否另有其他債權債務關係，亦難究明
    。原告僅以該二紙支票記載之受款人為被告，即主張訴外人
    鄭雅丰向被告借款，進而推論被告係向其借款後，再轉借訴
    外人鄭雅丰，故兩造間應存有消費借貸關係云云，皆屬其片
    面之推論，並無證據以實其說，其前揭主張洵無足憑。
  (四)從而，原告雖主張兩造間有消費借貸關係，然為被告所否認
    ，原告對兩造間就消費借貸意思表示曾達成合致一節，復未
    能舉證以實其說。從而，原告依消費借貸之法律關係，請求
    被告給付原告2,000,000元，及自96年12月25日起至清償日
    止，按年息百分之5計算之利息，為無理由，應予駁回。又
    原告之訴既經駁回，其假執行之聲請亦失所附麗，應併予駁
    回。
五、本件待證事實已臻明確，兩造其餘之攻擊防禦方法及舉證，
    經本院斟酌後，認於判決結果已不生影響，爰不一一詳為論
    述。
六、按法院為終局判決時，應依職權為訴訟費用之裁判，民事訴
    訟法第87條第1項定有明文。本件第一審裁判費20,800元，
    應由敗訴之原告負擔，爰判決如主文第二項所示。
七、據上論結，原告之訴為無理由，依民事訴訟法第78條、第87
    條第1項，判決如主文。
中    華    民    國    97    年    10    月     2    日
                  民二庭法  官  林中如
以上正本係照原本作成
如對本判決上訴須於判決送達後20日內向本院提出上訴狀
中    華    民    國    97    年    10    月     2    日
                        書記官  林柑杏


司法院資訊處製作；財團法人民間司法改革基金會備份。
